---
title: "Lae ja töötle liilusõnnetuste andmeid"
output: html_notebook
---

Lae Eesti liiklusõnnetuste andmed perioodi 2013-2016 kohta
Andmed on pärit siit: https://github.com/OpenGovIntelligence/EstonianRealEstatePilot/blob/master/applicationDevelopment/datasets/crashDataCleanedFixed.RDS
Algandmed pärinevad LKF-lt: https://drive.google.com/open?id=0B-uo-u1vqujbZWhtYi1jbU1OZE0

Lisaks kraabi 1182.ee lehelt Eesti kaubanduskeskuste koordinaadid, et nende põhjal edasises analüüsis tuvastada liiklusõnnetused (parkimisega seotud), mis on toimunud kaubanduskeskuste juures.

```{r}
library(tidyverse)
library(janitor)
library(mapview)
library(sf)
library(sp)
library(rvest)
library(stringr)

liiklusonnestused_raw <- read_rds("data/crashDataCleanedFixed.RDS") 

# Kuna veerupealkirjad on vales kodeeringus, siis muuda need ära
pealkirjad <- c("lon", "lat", "juhtumi_nr", "kuupaev", "kell", "situatsiooni_tyyp",
  "kahju_liik", "kahju_suurus_eur", "y_koordinaat", "x_koordinaat")

colnames(liiklusonnestused_raw) <- pealkirjad

# Paranda kodeering
liiklusonnestused <- liiklusonnestused_raw %>% 
  mutate_all(repair_encoding, from = "ISO-8859-1") %>% 
  mutate_at(vars(lon, lat, kahju_suurus_eur), funs(as.numeric(.))) %>% 
  select(-x_koordinaat, -y_koordinaat)
```


# Liiklusõnnetused

Tutvu andmetega
```{r}
glimpse(liiklusonnestused)
```

Muuda liiklusõnnetuste data frame sf objektiks, et sellega geo analüüsi teha
```{r}
liiklusonnestused_sf <- liiklusonnestused %>% 
  # muuda sf objektiks nii, et veerud lon ja lat on koordinaatidega
  # crs väärtus 4326 annab õige projektsiooni
  st_as_sf(coords = c("lon", "lat"), crs = 4326, remove = FALSE)

# kanna näidis andmed kaardile
liiklusonnestused_sf %>% 
  sample_n(500) %>% 
  mapview()
```


Muuda objekt sf-ks, et seda liiklusõnnetusi kaardile kanda 
Vana konvertimis eviis, mis kasutas sp paketti
```{r}
# # Eesti projektsiooni kirjeldus, mis on vajalik andmete kaardile kandmiseks
# eesti_proj4 <- "+proj=lcc +lat_1=59.33333333333334 +lat_2=58 +lat_0=57.51755393055556 +lon_0=24 +x_0=500000 +y_0=6375000 +ellps=GRS80 +towgs84=0,0,0,0,0,0,0 +units=m +no_defs"
# 
# liiklusonnestused_sf <- liiklusonnestused
# 
# # lisa eraldi koordinaatide veerg, et saaks teha spatialpointsdataframe objekti
# coordinates(liiklusonnestused_sf) <- ~ lon + lat
# 
# # anna projektsioon
# proj4string(liiklusonnestused_sf) <- CRS("+proj=longlat")
# 
# # muuda projektsioon samaks, mis majade polügoni tabelil
# # tee sellest sf objekt
# liiklusonnestused_sf <- spTransform(liiklusonnestused_sf, eesti_proj4) %>% 
#   st_as_sf()
# 
# mapview(liiklusonnestused_sf %>% sample_n(5000))
```

Kui palju on parkimise ja tagurdamisega seotud liiklusõnnetusi?
```{r}
liiklusonnestused_sf %>% 
  filter(str_detect(str_to_lower(situatsiooni_tyyp), "parkim|tagur")) %>%
  tabyl(situatsiooni_tyyp, sort = TRUE)
```

# Kaubanduskeskused

Analüüsi, kui palju liiklusõnnetusi (parkimisega seoses) toimub kaubanduskeskuste parklates.

Kraabi 1182 lehelt Eesti kaubanduskeskused koos aadressidega ning kõik Eesti Kauplused aadressidega.

Funktsioon, mis kraabib kaubanduskeskuste nimed ja 1182.ee lingid
```{r}
kaubanduskeskuste_lingid <- function(x){
  leht <- read_html(x)
  
  url <- leht %>% 
    html_nodes(".company-profile-link") %>% 
    html_attr("href")
  
  nimi <- leht %>% 
    html_nodes(".company-profile-link") %>% 
    html_text()
  
  kaubanduskeskus_lingiga <- data_frame(url, nimi)
}
```

Kraabi kaubanduskeskuste nimed ja lingid
```{r}
# andmed on kokku 14-l lehel
# genereeri kõik url-d
kaubanduskeskused_url <- str_c("https://www.1182.ee/kaubanduskeskused/",
                               seq(1, 14, 1))

kaubanduskeskused_raw <- map_df(kaubanduskeskused_url, possibly(kaubanduskeskuste_lingid, otherwise = NULL))
```

Töötle kaubanduskeskuste linke
```{r}
kaubanduskeskused_toodeldud <- kaubanduskeskused_raw %>% 
  mutate(url = str_c("https://www.1182.ee", url, sep = ""))

kaubanduskeskused_lingid <- kaubanduskeskused_toodeldud %>% 
  pull(url)
```

Funktsioon, mis kraabib kaubanduskeskuse lat/lon koordinaadid
```{r}
kaubanduskeskuse_lat_lon <- function(x){
  Sys.sleep(1)
  
  leht <- read_html(x)
  
  lat_lon <- leht %>% 
    html_nodes("script") %>% 
    html_text() %>% 
    as_data_frame() %>% 
    filter(str_detect(value, "LatLng")) %>% 
    mutate(coord = str_extract(value, "(?<=LatLng\\().*?(?=\\))"),
           coord = str_replace_all(coord, ",", ""),
           lat = as.numeric(word(coord, 1)),
           lon = as.numeric(word(coord, 2))) %>% 
    select(lat, lon) %>% 
    add_column(x)
}
```

Kraabi kaubanduskeskuste lat/lon koordinaadid
```{r}
kaubanduskeskused_lat_lon <- map_df(kaubanduskeskused_lingid,
                                    possibly(kaubanduskeskuse_lat_lon, 
                                             otherwise = NULL))
```

Kaubanduskeskuste andmed kokku
```{r}
kaubanduskeskused <- kaubanduskeskused_toodeldud %>% 
  left_join(kaubanduskeskused_lat_lon, by = c("url" = "x")) %>% 
  select(nimi, url, lat, lon)
```

Muuda kaubanduskeskuste andmed sf formaati
```{r}
kaubanduskeskused_sf <- kaubanduskeskused %>% 
  # muuda sf objektiks nii, et veerud lon ja lat on koordinaatidega
  # crs väärtus 4326 annab õige projektsiooni
  st_as_sf(coords = c("lon", "lat"), crs = 4326, remove = FALSE)

# kanna andmed kaardile
kaubanduskeskused_sf %>% 
  mapview()
```


Kustuta korduva aadressiga kauplused/kaubanduskeskused
Primaarsena jäta samal aadressil alles kaubanduskeskus
Esialgu kraapisin ainult aadressid tekstina ja geokodeerimisega leidsin koordinaadid
```{r}
# kauplus_kaubanduskeskus <- kaubanduskeskused %>% 
#   mutate(kaubanduskeskus = 1) %>% 
#   bind_rows(kauplused %>% 
#               mutate(kaubanduskeskus = 0)) %>% 
#   arrange(aadress, desc(kaubanduskeskus), nimi) %>% 
#   filter( aadress != "") %>% 
#   distinct(aadress, .keep_all = TRUE) %>% 
#   mutate(
#     # aadressi töötlemine
#     # eraldi aadressist postiindeksid (need on algandmetes koos maja numbriga)  
#     # kõik 5-kohalised numbrid loen postiindeksiks
#     numbrid_aadressis = str_extract(aadress, "[0-9]{5,}"),
#     postiindeks = str_sub(numbrid_aadressis, start = -5),
#     # kustuta aadressist postiindeksid
#     aadress_toodeldud = str_replace(aadress, postiindeks, ""),
#     # kustuta aadressist sulgudes olev tekst
#     aadress_toodeldud = str_replace_all(aadress_toodeldud, "\\(.*\\)", ""),
#     aadress_toodeldud = ifelse(is.na(aadress_toodeldud), aadress, aadress_toodeldud),
#     korteri_nr = str_extract(aadress_toodeldud, "-[0-9]{1,}"),
#     aadress_toodeldud = ifelse(is.na(korteri_nr), aadress_toodeldud,
#                                str_replace_all(aadress_toodeldud, korteri_nr, ""))) %>% 
#   arrange(aadress_toodeldud, kaubanduskeskus, nimi) %>% 
#   distinct(aadress_toodeldud, .keep_all = TRUE) %>% 
#   select(nimi, aadress = aadress_toodeldud, kaubanduskeskus)
```

Leia kõigi kaupluste täpsed koordinaadid
```{r}
# # google maps API abil kaupluste aadresside geokodeerimine
# koordinaadid <- geocode(kauplus_kaubanduskeskus$aadress, "more") 
# 
# # kauplused koos asukoha koordinaatidega
# kauplused_koordinaatidega <- kauplus_kaubanduskeskus %>%
#     bind_cols(koordinaadid) %>%
#     # välista need, mille koordinaate ei saanud tuvastada
#     filter(!is.na(lon))
```

Salvesta liiklusõnnetuste töödeldud andmed ning kauplust/kaubanduskeskuste andmed koos koordinaatidega
```{r}
save(kaubanduskeskused_sf, kaubanduskeskused, liiklusonnestused, liiklusonnestused_sf,
     file = "data/liiklusonnetused_kaubanduskeskused.RData")
```
