---
title: "R Notebook"
output: html_notebook
---

```{r}
library(tidyverse)
library(janitor)
library(mapview)
library(sf)
library(sp)
library(rvest)
library(stringr)
library(ggmap)
library(skimr)
library(dbscan)
library(leaflet)
library(lubridate)
library(dygraphs)
library(xts)
library(padr)

load("data/liiklusonnetused_kaubanduskeskused.RData")
```

Tutvu liiklusõnnetuste andmetega
```{r}
skim(liiklusonnestused)
```


Kaupluste andmed sf formaati, et need kaardile kanda
```{r}
# Eesti projektsiooni kirjeldus, mis on vajalik andmete kaardile kandmiseks
eesti_proj4 <- "+proj=lcc +lat_1=59.33333333333334 +lat_2=58 +lat_0=57.51755393055556 +lon_0=24 +x_0=500000 +y_0=6375000 +ellps=GRS80 +towgs84=0,0,0,0,0,0,0 +units=m +no_defs"

kaubanduskeskused_sf <- kaubanduskeskused %>% 
  # muuda sf objektiks nii, et veerud lon ja lat on koordinaatidega
  # crs väärtus 4326 annab õige projektsiooni
  st_as_sf(coords = c("lon", "lat"), crs = 4326, remove = FALSE) %>% 
  # muuda eesti projektsiooni, et arvutused õigesti teha
  st_transform(eesti_proj4)
  
# kanna näidis andmed kaardile
kaubanduskeskused_sf %>% 
  mapview()
```

```{r}
liiklusonnestused_sf <- liiklusonnestused %>% 
  # muuda sf objektiks nii, et veerud lon ja lat on koordinaatidega
  # crs väärtus 4326 annab õige projektsiooni
  st_as_sf(coords = c("lon", "lat"), crs = 4326, remove = FALSE) %>% 
  # muuda eesti projektsiooni, et arvutused õigesti teha
  st_transform(eesti_proj4)
  
# kanna näidis andmed kaardile
liiklusonnestused_sf %>%
  head(500) %>% 
  mapview()
```


Iga kaubanduskeskuse ümber 250m diameetriga buffer.
Kasutan seda selleks, et tuvastada kaubanduskeskuse juures toimunud liiklusõnnetused.
```{r}
kaubanduskeskuse_buffer <- kaubanduskeskused_sf %>% 
  select(-lat, -lon) %>% 
  st_buffer(dist = 250) 
# 
kaubanduskeskuse_buffer %>%
  mapview()
```

Ainult parkimise ja tagurdamisega seotud liiklusõnnetused
```{r}
liiklusonnestused_sf_parkimine <- liiklusonnestused_sf %>% 
  filter(str_detect(situatsiooni_tyyp, "parkim|tagurd"))

liiklusonnetused_parkimine <- liiklusonnestused %>% 
  filter(str_detect(situatsiooni_tyyp, "parkim|tagurd"))
```



Leia kõik õnnetused, mis on toimunud kaubanduskeskuste 250m diameetri sees.
Lisa igale vastavale liiklusõnnetusele kaubanduskeskuse nimi eraldi veeruna.
```{r}
kaubanduskeskuste_liiklusonnetused <- st_join(kaubanduskeskuse_buffer, 
                                              liiklusonnestused_sf_parkimine) %>%
  distinct(juhtumi_nr, nimi)

onnetused_poega <- liiklusonnetused_parkimine %>% 
  inner_join(kaubanduskeskuste_liiklusonnetused)

onnetused_poega %>% 
  tabyl(nimi) %>% 
  arrange(desc(n))
```

Funktsioon, mis leiab iga kaubanduskeskuse piirkonnas toimunud avariide klastrid.
```{r}
klasterda_parkimised <- function(kaubanduskeskus){
  
  df <- onnetused_poega %>% 
    filter(nimi == kaubanduskeskus)
  
  clusters <- hdbscan(df %>% 
                      select(lat, lon), minPts = 8)
  
  liiklusonnetused_klastriga <- df %>%
    mutate(cluster = clusters$cluster)
  
  return(liiklusonnetused_klastriga)
}
```

Leia kõigi kaubanduskeskuste piirkonnas toimunud parkimiste/tagurdamiste klastrid
```{r}
kaubanduskeskused_vector <- onnetused_poega %>% 
  distinct(nimi) %>% 
  pull(nimi)

onnetused_klastritega <- map_df(kaubanduskeskused_vector, 
                                possibly(klasterda_parkimised, NULL))
```

Leia igale kaubanduskeskusele kõige suurema õnnetuste arvuga klaster.
Seda kasutan kaubanduskeskuste juures toimunud õnnetuste tunnusena.
```{r}
top_klaster <- onnetused_klastritega %>% 
  filter(cluster != 0) %>% 
  group_by(nimi, cluster) %>% 
  mutate(n = n()) %>% 
  ungroup() %>% 
  group_by(nimi) %>% 
  filter(n == max(n),  # ainult kõige suurem klaster jääb alles
         n_distinct(cluster) < 5)  # ainult need, kaubanduskeskused, kus on alla 5 klastri
                                   # sellega välistan osa kesklinna kaubanduskeskusi
```

Järjesta kaubanduskeskused liiklusõnnetuste arvu järgi
```{r}
top_klaster %>% 
  distinct(nimi, n) %>% 
  arrange(desc(n))
```



Kanna tulemused kaardile

```{r}
# Ainult nende kaubanduskeskuste koordinaadid, mis eelnevas analüüsis välja valisin
pood <- kaubanduskeskused %>% 
  filter(nimi %in% (top_klaster %>% 
           distinct(nimi) %>% 
           pull(nimi)))

# Kanna kaardile kaubanduskeskused ja nende juures toimunud õnnetused
leaflet(top_klaster) %>% 
  addTiles() %>%
  addCircleMarkers(
    popup = ~as.character(cluster)) %>% 
  addCircleMarkers(pood$lon, pood$lat, color = "red")
```

## Analüüsi kaubanduskeskuste juures toimunud õnnetusi

Kuna kuupäevad on algandmetes teksti formaadis, siis nende konvertimiseks date-time formaati on vaja eestikeelsed kuu nimed asendada inglise keelsetega. 
Selleks tekita eraldi vastavauste tabel.
```{r}
kuu_est_eng <- tribble(
  ~est, ~eng,
  "juuli", "july",
  "juuni", "june",
  "mai", "may",
  "aprill", "april",
  "märts", "march",
  "veebruar", "february",
  "jaanuar", "january",
  "detsember", "december",
  "oktoober", "october"
)
```

Puhasta andmetes kupäeva ja kellaja veerud.
Ümarda eraldi veerus kuupäev nädala ja kuu täpsusega. Selle põhjal saab teha pisut üldisemad graafikud.
```{r}
top_klaster_kuupaevaga <- top_klaster %>% 
  ungroup() %>% 
  select(-cluster, -n) %>% 
  # leia kuu nimi, et selle järgi siduda ja asendada inglisekeelne nimetus
  mutate(kuu = str_extract(kuupaev, "(?<=\\. )[[:alpha:]]*")) %>% 
  left_join(kuu_est_eng, by = c("kuu" = "est")) %>% 
  mutate(kuupaev_2 = str_replace(kuupaev, kuu, eng)) %>% 
  mutate(kp = str_extract(coalesce(kuupaev_2, kuupaev), "(?<=, ).*"),
         kp = dmy(kp),
         aeg = hms(kell)) %>% 
  select(-kuupaev_2, -eng, -kuu) %>% 
  arrange(kp) %>% 
  padr::thicken("week") %>%   # lisa kuupäeva veerg, mis on nädala täpsusega
  padr::thicken(by = "kp", "month")  # lisa kuupäeva veerg, mis on kuu täpsusega

top_klaster_kuupaevaga
```

Joonista interaktiivne graafik, mis näitab nädala täpsusega liiklusõnnetuste arvu.
```{r}
top_klaster_nadal <- top_klaster_kuupaevaga %>% 
  count(kp_week)

# time series objekt
top_klaster_nadal_ts <- xts(x = top_klaster_nadal, 
                            order.by = top_klaster_nadal$kp_week)

dygraph(top_klaster_nadal_ts) %>% 
  dyRangeSelector()
```

Joonista interaktiivne graafik, mis näitab nädala täpsusega liiklusõnnetuste arvu.
```{r}
top_klaster_kuu <- top_klaster_kuupaevaga %>% 
  count(kp_month)

# time series objekt
top_klaster_kuu_ts <- xts(x = top_klaster_kuu, 
                            order.by = top_klaster_kuu$kp_month)

dygraph(top_klaster_kuu_ts) %>% 
  dyRangeSelector()
```

Tundide lõikes liiklusõõnetuste arv kaubanduskeskuste juures
```{r}
top_klaster_kuupaevaga %>% 
  mutate(tund = hour(aeg)) %>% 
  ggplot(aes(tund)) +
  geom_bar()
```


Töötle kõiki parimisega seotud liiklusõnnetusi nii, et saaks lisada kuupäeva ja kellaaja
```{r}
parkimine_kuupaevaga <- liiklusonnestused %>% 
  filter(str_detect(situatsiooni_tyyp, "parkim|tagurd")) %>% 
  ungroup() %>% 
  # leia kuu nimi, et selle järgi siduda ja asendada inglisekeelne nimetus
  mutate(kuu = str_extract(kuupaev, "(?<=\\. )[[:alpha:]]*")) %>% 
  left_join(kuu_est_eng, by = c("kuu" = "est")) %>% 
  mutate(kuupaev_2 = str_replace(kuupaev, kuu, eng)) %>% 
  mutate(kp = str_extract(coalesce(kuupaev_2, kuupaev), "(?<=, ).*"),
         kp = dmy(kp),
         aeg = hms(kell)) %>% 
  select(-kuupaev_2, -eng, -kuu) %>% 
  arrange(kp) %>% 
  padr::thicken("week") %>%   # lisa kuupäeva veerg, mis on nädala täpsusega
  padr::thicken(by = "kp", "month")  # lisa kuupäeva veerg, mis on kuu täpsusega
```

Joonista kõigi parkimisega seotud õnnetuste kohta interaktiivne graafik, mis näitab nädala täpsusega liiklusõnnetuste arvu.
```{r}
parkimine_nadal <- parkimine_kuupaevaga %>% 
  count(kp_week)

# time series objekt
parkimine_nadal_ts <- xts(x = parkimine_nadal, 
                            order.by = parkimine_nadal$kp_week)

dygraph(parkimine_nadal_ts) %>% 
  dyRangeSelector()
```
